【裁判字號】    97,訴,1902
【裁判日期】    980729
【裁判案由】    毒品危害防制條例
【裁判全文】
臺灣高雄地方法院刑事判決              97年度訴字第1902號
公  訴  人  臺灣高雄地方法院檢察署檢察官)
被      告  乙○○
選任辯護人  洪士宏律師
            林易玫律師
上列被告因毒品危害防制條例案件，經檢察官提起公訴（97年度
偵字第9163、12990號），本院判決如下：
    主  文
乙○○共同犯販賣第一級毒品罪，共陸罪，各處有期徒刑拾伍年
陸月，各褫奪公權拾年。未扣案之販賣第一級毒品所得各新台幣
玖仟元，均沒收，如全部或一部不能沒收時，均以其財產抵償之
。扣案如附表一編號2 至3 所示之物均沒收銷燬之，扣案如附表
二編號1 至2 所示之物均沒收之。又共同犯販賣第一級毒品罪，
處有期徒刑拾伍年陸月，褫奪公權拾年。未扣案之販賣第一級毒
品所得新台幣壹萬元，沒收，如全部或一部不能沒收時，以其財
產抵償之。扣案如附表一編號2 至3 所示之物均沒收銷燬之，扣
案如附表二編號1 至2 所示之物均沒收之。又共同犯販賣第一級
毒品罪，處有期徒刑拾伍年陸月，褫奪公權拾年。扣案如附表一
編號1 至3 所示之物均沒收銷燬之，扣案如附表二編號1 至2 所
示之物均沒收之。應執行有期徒刑拾玖年陸月，褫奪公權拾年，
未扣案之販賣第一級毒品所得新台幣陸萬肆仟元沒收，如全部或
一部不能沒收時，以其財產抵償之。扣案如附表一編號1 至3 所
示之物，均沒收銷燬之。扣案如附表二編號1 至2 所示之物，均
沒收之。
其餘被訴轉讓第一級毒品罪部分均無罪。
    事  實
一、乙○○與甲○○（未經起訴）2 人為同居關係，均明知海洛
    因係毒品危害防制條例第2 條第2 項第1 款所列之第一級毒
    品，不得持有、販賣。乙○○竟與甲○○共同基於販賣第一
    級毒品海洛因以營利之犯意聯絡，(一)先於民國96年10月間某
    日前起迄97年3 月17日中午12時前某時止，由甲○○負責出
    資，乙○○以不詳人士所有門號0000000000之行動電話，與
    綽號「宗輝」之男子所使用門號0000000000之行動電話聯絡
    後，以不詳之代價，在高雄縣大寮鄉某處，向綽號「宗輝」
    之成年男子，販入數量不詳之第一級毒品海洛因後，再由乙○○以其所有門號0000000000之行動電話，與丙○○所使用
    門號0000000000之行動電話聯絡後，約在高雄縣大寮鄉○○號
    ○○道路下之某統一超商旁，以每次新台幣（下同）9000元
    或1 萬元之代價，各販賣重量不詳之第一級毒品海洛因1 包
    予丙○○，前後共7 次（其中包括97年3 月17日該次交易價
    格為9000元，共6 次，另1 次交易價格則為1 萬元）。(二)又
    另基於共同販賣第一級毒品海洛因以營利之犯意聯絡，由甲○○實際出資，乙○○以不詳人士所有門號0000000000之行
    動電話，與綽號「宗輝」之男子所使用門號0000000000之行
    動電話聯絡後，另以30萬元之代價，於97年3 月26日案發前
    3 、4 天，在高雄縣大寮鄉某處，向綽號「宗輝」之男子，
    販入第一級毒品海洛因2 包（後加以分裝成5 包，合計淨重
    77.45 公克，純度62.43%，純質淨重48.35 公克），置放於
    其與甲○○之住處高雄縣鳳山市○○○路89號Ｈ棟14樓內。
    嗣警方於97年3 月25日先查獲丙○○涉嫌販賣毒品案，經丙○○之供述，於97年3 月26日16時25分許，持本院核發之搜
    索票前往乙○○、甲○○之前開處所搜索，當場查獲乙○○
    、甲○○，及在場不知情之王華興，並扣得乙○○、甲○○
    所共有之海洛因5 包（合計淨重77.4 5公克，純度62 .43%
    ，純質淨重48.35 公克）、供分裝及殘留第一級毒品海洛因
    所用吸管杓2 支、電子磅秤1 台、乙○○所有供販毒聯絡所
    用門號0000000000之行動電話1 支（含SIM 卡）、預備供分
    裝第一級毒品海洛因所用之夾鍊袋2 包，及與本案犯罪無關
    之安非他命1 包（驗前淨重1. 871公克，驗後淨重1.866 公
    克）、安非他命吸食器2 組，及現金381 萬2500元、美元49
    9 元、柬埔寨幣7000元，及不詳人士所有門號0000000000之
    行動電話1 支（含SIM 卡）。
二、案經海巡署東部地區巡防局及高雄市政府警察局鹽埕分局報
    請臺灣高雄地方法院檢察署檢察官偵查起訴。
    理  由
壹、證據能力部分
一、按被告以外之人於檢察事務官、司法警察官或司法警察調查
    中所為之陳述，與審判中不符時，其先前之陳述具有較可信
    之特別情況，且為證明犯罪事實存否所必要者，得為證據，
    刑事訴訟法第159 條之2 定有明文。本件證人丙○○於警詢
    中先證稱伊自96年10月間起，與持用門號0000000000之行動
    電話，綽號「蘭姐」之乙○○聯絡購買海洛因毒品7 次，每
    次9000至1 萬元，最後一次是97年3 月17日中午12時，在88
    快速道路下方某統一超商前，以9000元向乙○○購得海洛因
    1 包等語（警(一)卷第3 頁背面），惟其於本院審理時改口證
    稱伊於警詢時所作證述不實在，乙○○沒有賣伊毒品，因為
    她欠伊3 萬元未還，所以才指證她賣伊毒品云云（本院卷第
    59頁），其於警詢中及本院審理時之證述已有前後陳述不符
    之情形，然本件警方係先於97年3 月25日查獲丙○○持有、
    施用及販賣毒品後，依據丙○○之指證向被告乙○○購買毒
    品，向本院申請搜索票至被告住處執行搜索，進而查獲扣案
    毒品海洛因等物，況證人丙○○自97年3 月25日遭警查獲迄
    97年4 月22日接受檢察官訊問時，相隔已近1 個月，均為被
    告販賣毒品海洛因予伊內容之證述，且未曾提及被告與伊間
    有何債務糾紛，而警詢筆錄內容係根據承辦員警之詢問而回
    答，丙○○當時精神狀況並無異狀，業據證人丙○○具結證
    述在卷（本院卷第59、61頁）。是故，證人丙○○於警詢中
    所為陳述，與其於本院審判中之陳述不符，然其先前警詢中
    之陳述時被告未在場，是面對詢問警員所為陳述較為坦然；
    事後可能因陳述人對被告有所顧忌或同情，因而較不願陳述
    不利被告之事實，堪認其先前之陳述具有較為可信之特別情
    況，且為證明被告販賣第一級海洛因犯行存否所必要，自得
    作為本案證據。
二、按被告以外之人於偵查中向檢察官所為陳述，除顯有不可信
    之情況者外，得為證據，同法第159 條之1 第2 項定有明文
    。本件證人丙○○、甲○○於檢察官偵查中所為之陳述（見
    97偵9163卷第39至42、7 至10頁），其等未曾提及檢察官在
    偵查時有不法取供之情形，反對其等證述具有證據能力，亦
    未釋明上開證述有顯不可信之情況，依上說明，其等於偵查
    中之證言自均具有證據能力。
三、按被告以外之人於審判外之陳述雖不符刑事訴訟法第159 條
    之1 至之4 等四條之規定，而經當事人於審判程序同意作為
    證據，法院審酌該言詞陳述或書面陳述作成時之情況，認為
    適當者，亦得為證據；當事人、代理人或辯護人於法院調查
    證據時，知有刑事訴訟法第159 條第1 項不得為證據之情形
    ，而未於言詞辯論終結前聲明異議者，視為有前項之同意，
    同法第159 條之5 定有明文。本件證人甲○○曾於警詢中為
    陳述，其性質雖屬傳聞證據，且查無符合同法第159 條之1
    至之4 等前四條之情形，其所為之上開警詢筆錄內容，業經
    本院審理時予以提示並告以要旨，且各經檢察官、辯護人及
    被告表示意見。當事人或辯護人已知上述筆錄乃傳聞證據，
    且均未於言詞辯論終結前對該筆錄內容異議，依上開規定，
    是其於警詢中之證言應具有證據能力。
貳、有罪部分
一、訊據被告固供稱以30萬元之代價向綽號「宗輝」之男子購買
    海洛因，及扣案之海洛因、吸管杓、門號0000000000之行動
    電話、夾鍊袋等物品為伊所有，惟矢口否認販賣第一級毒品
    海洛因之犯行，辯稱：查獲之海洛因是買來供自己與甲○○
    施用，電子磅秤是向綽號「宗輝」之男子借來秤所買毒品重
    量是否足夠，夾鍊袋是用來分裝毒品供自己施用，前揭門號
    之行動電話不是用來販賣毒品云云。惟查：
  (一)警方於97年3 月26日持本院核發之搜索票，前往被告及甲○○位於高雄縣鳳山市○○○路89號H 棟14樓之住處內，查獲
    扣案之海洛因5 包（合計淨重77.45 公克，純度62 .43% ，
    純質淨重48.35 公克）、吸管杓2 支、電子磅秤1 台，及門
    號0000000000、0000000000之行動電話2 支、夾鍊袋2 包等
    物品之事實，為被告所不爭執（本院卷第177 至178 頁），
    而被告自案發前約1 年左右即以門號0000000000之行動電話
    ，與綽號「宗輝」之男子聯絡購買海洛因多次，每次購買金
    額不等，最後一次則係在97年3 月26日案發前3 、4 天，以
    30萬元之代價先向綽號「宗輝」購得海洛因2 包後，再加以
    分裝成5 包乙節，業據被告供述在卷（警(一)卷第10頁、本院
    卷第161 至162 、176 至177 頁），此外復有高雄市政府警
    察局鹽埕分局搜索扣押筆錄在卷可稽（警(一)卷第47至51頁、
    警(二)卷第46至52頁），故被告於上開時間向綽號「宗輝」之
    男子販入海洛因後加以分裝之事實，應堪認定。
  (二)而丙○○自96年10月間某日起迄97年3 月17日中午12時止，
    由被告以其所有門號0000000000之行動電話，與丙○○所使
    用門號0000000000之行動電話聯絡後，約在高雄縣大寮鄉○○
    號○○道路下之某統一超商旁，以每次9000元或1 萬元之代
    價，各販賣重量不詳之第一級毒品海洛因1 包予丙○○，前
    後共7 次之事實，業據證人丙○○於97年3 月25日警詢及97
    年4 月22日檢察官訊問時具結證述在卷（警(一)卷第3 頁背面
    、97偵9163卷第40頁），而證人丙○○於本院審理時證稱伊
    製作警詢筆錄時身體狀況並無異樣，警詢及檢察官訊問時都
    是根據警方詢問及檢察官訊問內容回答（本卷第59至61頁）
    ，足認證人丙○○之警詢及檢察官之訊問並無違法取供情事
    ，況本案係警方根據證人丙○○前揭指證，據以向本院申請
    核發搜索票，進而於被告及甲○○上開住處內查獲扣案之毒
    品海洛因、電子磅秤及吸管杓、夾鍊袋等分裝毒品工具，顯
    見證人丙○○上開指證警詢、偵訊中之指證，應堪採信。
  (三)被告雖辯稱向綽號「宗輝」購入之海洛因係供自己及甲○○
    施用，並無販賣云云。惟查，被告案發當時長期在家照顧小
    孩，並無工作收入，且從與甲○○同居後，平時家庭開銷費
    用端賴甲○○提供，業據被告供述在卷（本院卷第166 頁）
    ，而甲○○於案發當時於前鎮漁港駕駛貨車為業，每月收入
    雖有時6 、7 萬元，有時3 、4 萬元，然交給被告之家庭開
    銷費用每月僅約2 至4 萬元，業據證人甲○○於本院審理時
    具結證述在卷（本院卷第89至90頁），衡情被告當無可能僅
    憑甲○○所給予之上開金額扣除家庭開銷費用後，仍得以單
    次即向綽號「宗輝」之男子購買高達30萬元海洛因毒品供自
    己或甲○○施用之理。被告另辯稱因為積欠丙○○3 萬元未
    還，所以才遭誣賴云云，及證人丙○○於本院審理時亦證稱
    因為被告欠錢未還，所以之前才指稱被告賣伊毒品云云。惟
    查，被告自97年3 月27日於警詢、97年3 月27日、97年4 月
    22日、97年6 月13日，及97年7 月25日接受檢察官訊問，及
    97年3 月27日、97年5 月22日接受本院羈押、延押訊問，甚
    至於本院準備程序訊問時，均未提及先前有積欠丙○○財物
    之情事（詳參警(一)卷第9 至11頁、97偵9163卷第10至12、4
    1 至42、61至62頁、97聲羈350 卷第4 至9 頁、97偵聲329
    卷第5 至7 頁、97偵12990 卷第8 至9 頁、97審訴5087卷第
    20頁背面、本院卷第11至18頁），且證人丙○○於警詢及檢
    察官訊問時亦未曾提及被告積欠伊財物之情形（警(一)卷第1
    至5 頁、97偵91 63 卷第39至42頁），顯見被告於本院審理
    時辯稱因為欠丙○○3 萬元，所以才遭他誣陷，及丙○○於
    本院審理時改稱因為被告欠伊錢未還，所以才誣陷被告云云
    ，是否值採，即非無疑。且被告對於何時向丙○○借錢？向
    丙○○借過幾次錢？借錢用途為何？等兩造間如有借貸情事
    理應清楚記憶之基本事項，竟答以「忘記」，或拒不回答（
    本院卷第173 至175 頁），顯見被告與丙○○間是否確有借
    貸情事，令人懷疑。又被告另供稱向丙○○借過多次錢，分
    多次借，有借有還（本院卷第173 至175 頁），然證人丙○○於本院審理時則證稱與被告認識一年多，彼此並不熟（本
    院卷第63頁），衡情當無可能與被告間曾有多次借、還錢之
    情。另證人丁○○於本院審理時亦具結證稱伊與乙○○向丙○○購買毒品時，每次買1 、2 千元，都有拿錢給丙○○等
    語（本院卷第71頁），並無積欠金錢之情形。是被告於本院
    審理時始辯稱因為積欠丙○○3 萬元未還，所以才遭誣賴，
    及丙○○於本院審理時改稱因被告欠伊錢，所以才指證被告
    賣伊毒品云云，顯屬事後卸責、迴護之詞，均非可採。
  (四)另證人丁○○雖於本院證稱離婚前沒有看過被告販賣毒品等
    語。惟查，丁○○與被告於95年間即已離婚，離婚後很少聯
    絡並不清楚被告之生活情形，業據證人丁○○證述在卷（本
    院卷第70至72頁），而本件被告販賣毒品之期間係介於96年
    10月間至97年3 月間，顯見丁○○與被告當時已無婚姻關係
    ，是證人丁○○之上開證述，並不足為被告有利之認定。而
    證人甲○○雖於檢察官訊問及本院審理時證稱被告沒有販賣
    毒品云云。惟查，甲○○與被告案發當時一起同居，關係密
    切，且被告向綽號「宗輝」購買毒品之金錢，大都來自甲○○，業據被告供述在卷（本院卷第164 至165 頁），故證人
    甲○○既然提供金錢供被告作為本件販毒之用，則其與被告
    間就本件販賣毒品案，難脫關係，是甲○○所為上開有利於
    被告之證述，自難遽予採信。
  (五)按「依據Clarke's Analysis of Drugs and Poisons一書第
    3 版之記述：正常人之海洛因一般劑量為每4 小時施用5 至
    10 毫 克（純品），其最低致死劑量為200 毫克（若單次使
    用超過此劑量即有致命之可能性），惟久用成癮者對該等藥
    物產生耐藥性，其程度因個人體質、使用頻率與接觸時間之
    長短而異，可使其致死劑量增至數倍或10倍以上」，有行政
    院衛生署管制藥品管理局93年10月1 日管檢字第0930009353
    號函文在卷可稽。經查，本件扣案白色粉末5 包經送法務部
    調查局鑑定結果，合計淨重77.45 公克，純度為62.43%，則
    依該比例計算，被告所購買海洛因之純質淨重為48.35 公克
    ，有法務部調查局97年4 月14日調壹字第00000000000 號鑑
    定通知書1 紙在卷可稽（見偵卷第46頁），而被告自承每日
    約施用5 至8 次（本院卷第168 頁），縱使加計甲○○自稱
    每日施用6 、7 次（本院卷第78頁），倘以最高每次10毫克
    之使用劑量計算，被告加上甲○○每日合計最高施用劑量約
    15 0 毫 克，經過換算結果，扣案之海洛因可以供被告及甲○○2 人施用約322 日（48.35x1,000/150=322.33，小數點
    以下4 捨5 入），佐以一般常情，施用毒品者為恐其所購入
    之毒品可能因保存不易而受潮變質，且因數量龐大而增加被
    查緝之風險，通常一次僅會購入少量之毒品以供施用，且海
    洛因為政府相關治安機關查緝甚嚴之毒品，取得不易且違法
    ，因而價格高昂，購買者錙銖必較，衡諸毒品經分裝後必有
    微量毒品殘餘包裝內，故分裝越多，勢必損耗越多，則若經
    過度分裝，無異將喪失減損毒品之實際份量，然查獲之海洛
    因於查獲時即已另外分裝完成3 小包，業如前述，顯見被告
    遭扣案之海洛因並非全部供其自己施用甚明。
  (六)又被告遭查獲時另持有吸管2 支、電子磅秤1 台，經送高雄
    醫學大學附設中和紀念醫院檢驗結果，均呈海洛因陽性反應
    ，有附表一編號2 、3 檢驗報告欄所示之檢驗報告（本院卷
    第28至29、32頁）可參，顯見被告確實以扣案之電子磅秤、
    吸管杓，及扣案之夾鍊袋，將購得之海洛因，再加以分裝、
    販賣之事實，已堪認定。
  (七)綜上所述，被告上開所辯，均不足採，是被告自96年10月間
    某日起迄97年3 月17日中午12時止，共販賣海洛因7 次予丙○○，及於97年3 月26日案發前3 、4 天，以30萬元之代價
    先向綽號「宗輝」之男子販入扣案海洛因之事實，事證明確
    ，堪以認定，應依法論科。
二、按意圖營利而販入毒品，雖未及賣出，仍依販賣既遂罪論處
    ；販賣毒品罪，並不以販入之後復行賣出為構成要件，即以
    營利為目的將毒品購入或賣出，有一於此，其犯罪即已成立
    （最高法院92年度台上字第2641號、92年度台上字第5920號
    判決要旨參照）。本件被告於97年3 月26日案發前3 、4 天
    ，意圖營利以30萬元之代價先向綽號「宗輝」販入海洛因2
    包，雖未及賣出，仍應依販賣既遂論。而據證人丙○○於警
    詢中證稱共向被告購買7 至8 次海洛因，每次9000元至1萬
    元（警(一)卷第3 頁背面），以最有利於被告之最少次數及金
    額計算，丙○○前後應向被告購買7 次海洛因，其中除1次
    金額為1 萬元外，其餘6 次每次金額均應為9000元。核被告
    所為係犯毒品危害防制條例第4 條第1 項販賣第一級毒品罪
    （共8 罪，其中販賣予丙○○部分7 罪）。被告持有第一級
    毒品海洛因之低度行為，為販賣第一級毒品之高度行為所吸
    收，不另論罪。被告上開所犯販賣第一級毒品罪8 罪間，犯
    意個別，行為互殊，應予分論併罰。又共同正犯之成立，祇
    須具有犯意之聯絡，行為之分擔，既不問犯罪動機起於何人
    ，亦不必每一階段犯行，均經參與（最高法院34年上字第86
    2 號判例要旨參照）。本件被告就上開販賣第一級毒品海洛
    因之行為，均由甲○○實際出資，再由被告出面販賣，彼此
    間就販賣毒品海洛因之行為，有犯意聯絡及行為分攤，應依
    刑法第28條論以共同正犯。復按毒品危害防制條例制訂之目
    的，係為防制毒品危害，維護國民身心健康，而有關販賣第
    一級毒品罪責部分，則處以死刑或無期徒刑之重刑：然若未
    分別行為人販賣第一級毒品之數量、次數、獲利金額及所造
    成之危害，一律處以死刑或無期徒刑之重刑，自非罰其所當
    罰之刑事政策目的，亦非阻絕毒害之唯一方法。查被告於本
    次經警查獲時僅賣出7 次予丙○○，其中除1 次金額為1萬
    元外，其餘6 次每次金額均應為9000元，實際犯罪所得僅6
    萬4000元，另扣案之海洛因驗後合計淨重僅77.45 公克，是
    其所販賣第一級毒品之數量非鉅，衡之毒品危害防制條例第
    4 條第1 項法定本刑為死刑、無期徒刑，倘與大量販賣毒品
    者相比，若處以被告該法定最輕本刑無期徒刑，猶尚嫌過重
    ，其情狀尚堪憫恕，爰依刑法第59條規定，減輕其刑。爰審
    酌被告為牟私利而販賣海洛因，殘害國民身心健康，足使社
    會施用毒品人口增加，而相對提高社會負成本，減損勞動生
    產力，影響社會層面至深且鉅，且犯後否認犯行，毫無悔意
    ，態度不佳，本不宜寬貸，惟念其並無不良前科紀錄，有卷
    附臺灣高等法院被告前案紀錄表可稽，素行尚可，且販賣毒
    品所得金額非多，及查獲之毒品數量非鉅等一切情狀，分別
    量處如主文所示之刑。又依被告販賣第一級毒品罪之性質，
    認有褫奪公權之必要，爰均依刑法第37條第2 項規定，就販
    賣第一級毒品罪（8 罪）部分，各予以宣告褫奪公權10年，
    並定其應執行之刑。
三、扣案附表一編號1 所示之白色粉末，經送法務部調查局鑑定
    結果，合計淨重77.45 公克，純度為62.43%，則依該比例計
    算，被告所購買海洛因之純質淨重為48.35 公克，有法務部
    調查局97年4 月14日調壹字第00000000000 號鑑定通知書1
    紙在卷可稽（見偵卷第46頁）、附表一編號2 之吸管杓2 支
    、附表一編號3 之電子磅秤1 台，經送高雄醫學大學附設中
    和紀念醫院檢驗結果，均呈海洛因陽性反應，有該院98年2
    月10日9802-53 、9802-54 、9802-57 檢驗報告在卷可稽（
    本院卷第28、29、32頁），因該扣案殘留第一級毒品海洛因
    之吸管杓、電子磅秤，與其上殘留毒品無法析離，應將之全
    部視為毒品，爰與上開扣案附表一編號1 所示之毒品，均依
    毒品危害防制條例第18條第1 項前段之規定，不問屬於犯人
    與否，均宣告沒收銷燬之。至鑑驗耗用之海洛因既已滅失，
    自無庸宣告沒收銷燬，併此敘明。另扣案附表二編號1 門號
    0000000000之行動電話1 支（含SI M卡）為被告所有，業據
    被告供述在卷（本院卷第178 頁），且供被告販賣海洛因予
    丙○○聯絡之用，並經證人丙○○證述在卷（警(一)卷第3 頁
    背面），應依毒品危害防制條例第19條第1 項宣告沒收。另
    扣案附表二編號2 空夾鍊袋2 包，為被告所有，業據被告供
    述在卷（警(一)卷第9 頁背面），且為被告預備供分裝毒品之
    用，應依刑法第38條第1 項第2 款宣告沒收。未扣案之販賣
    第一級毒品海洛因所得每次9000元，共6 次，及1 次1 萬元
    （合計6 萬4000元），為被告販賣第一級毒品所得，應依毒
    品危害防制條例第19條第1 項，宣告沒收，若一部或全部不
    能沒收，應以其財產抵償之。另扣案如附表三編號1 至2 所
    示被告所有甲基安非他命1 包（驗前淨重1.871 公克，驗後
    淨重1.866 公克）、吸食器2 組，以及附表三編號3 所示甲○○所有現金381 萬2500元、美元499 元、柬埔寨幣7000元
    ，均無證據證明與本案犯罪事實有關，及附表三編號4 門號
    0000000000之行動電話1 支（含SIM 卡），並無證據證明為
    被告或共犯甲○○所有，爰均不為沒收之諭知。
參、無罪部分
一、公訴意旨另以：被告乙○○基於轉讓第一級毒品海洛因之犯
    意，自95年中旬起至97年2 月26日止，以每天6 、7 次之頻
    率，在高雄縣鳳山市○○○路89號H 棟14樓住所轉讓第一級
    毒品海洛因予甲○○等語，因認被告另涉犯毒品危害防制條
    例第8 條第1 項轉讓第一級毒品罪嫌。
二、按犯罪事實應依證據認定之，無證據不得推定其犯罪事實；
    又不能證明被告犯罪者，應諭知無罪之判決，刑事訴訟法第
    154 條第2 項、第301 條第1 項分別定有明文。刑事訴訟法
    第156 條第2 項規定，被告雖經自白，仍應調查其他必要之
    證據，以察其是否與事實相符。立法目的乃欲以補強證據擔
    保自白之真實性；亦即以補強證據之存在，藉之限制自白在
    證據上之價值。而所謂補強證據，則指除該自白本身外，其
    他足資以證明自白之犯罪事實確具有相當程度真實性之證據
    而言。雖其所補強者，非以事實之全部為必要，但亦須因補
    強證據與自白之相互利用，而足使犯罪事實獲得確信者，始
    足當之（最高法院74年台覆字第10號判例要旨）。另在訴訟
    上用以證明事實之證據，須於通常一般之人均不致於有所懷
    疑，而得確信其為真實之程度者，始得據以為有罪之認定；
    倘其證明尚未達到此一程度，而有合理之懷疑存在，致使無
    從為有罪之確信時，即應為無罪之判決（最高法院76年度台
    上字第4986號判例意旨參照）。
三、公訴意旨認被告另涉轉讓第一級毒品海洛因予甲○○之犯行
    ，無非係以被告警詢及偵訊時供稱從伊與甲○○同居後，他
    施用之毒品海洛因係由伊提供，及甲○○指稱警方查扣之毒
    品都是乙○○的，伊要施用時才向乙○○無償索取，以及扣
    案之海洛因等物為據。訊據被告固供稱會將買回來之海洛因
    放在家中櫃子，甲○○自己拿去施用，惟矢口否認有轉讓海
    洛因予甲○○之犯行，並辯稱都是甲○○自行取用海洛因後
    才知道等語。經查：
四、本件被告雖於警詢及檢察官訊問時供稱向綽號「宗輝」之男
    子購入之毒品海洛因係供自己施用，並無償提供甲○○施用
    云云。惟查，被告向綽號「宗輝」之男子販入毒品海洛因加
    以分裝後出售予丙○○營利（詳參判決理由欄貳、一），及
    以扣案毒品之數量，並非僅供被告及甲○○2 人施用等事實
    ，業如前述（詳參判決理由欄貳、一、(五)），則被告唯恐自
    己涉犯販賣毒品海洛因之重罪，為圖避重就輕，遂為轉讓毒
    品海洛因予甲○○施用云云之供述，是否與事實相符，即非
    無疑。
五、查本件證人甲○○於檢察官訊問及本院審理時雖證稱扣案毒
    品是被告自己拿錢去買回來放在家中櫥櫃，事前並未告知伊
    ，事後才跟伊說，我要吃就自己拿云云。惟查，被告自從與
    甲○○同居後，並無工作收入，平常家庭開銷及購買毒品之
    資金來源，都由甲○○提供，及扣案高達381 餘萬元之現款
    均為甲○○所有，為被告所供承在卷（本院卷第160 、166
    頁），而甲○○之金錢平時係放在保險箱內，被告不知道密
    碼，無法任意取得，業據證人甲○○於本院審理時具結證述
    在卷（本院卷第82至83頁），顯見被告案發當時並無獨立經
    濟能力，除非經過甲○○之同意，否則根本無法取得甲○○
    之財物而得以出面購買毒品。另被告自承最近一年來向綽號
    「宗輝」之男子多次購買毒品，金額從幾千元至10幾萬元不
    等，本次甚至購買高達30萬元（警(一)卷第10頁背面、本院卷
    第168 、177 頁），倘非甲○○出資供被告出面向綽號「宗
    輝」之男子購買毒品，僅憑被告個人當時之資力，衡情當無
    可能得以多次花費鉅資向綽號「宗輝」之男子販入毒品之理
    。是以被告販毒之資金來源既係由甲○○所提供後，再推由
    被告出面向綽號「宗輝」之男子販入毒品海洛因，及出售予
    丙○○牟利，佐以渠等2 人當時同居，關係至為密切，足認
    甲○○顯有與被告共同販毒犯行之情甚明。而扣案毒品海洛
    因既由被告與甲○○2 人共同意圖營利而販入，當屬被告與
    甲○○2 人共有，此節從被告供稱海洛因都放在家中櫃子上
    ，甲○○可自行取用（本院卷第162 頁），及甲○○證稱常
    常自行從櫃子拿海洛因施用等語（本院卷第78頁）相符，是
    甲○○從與被告2 人共有之毒品海洛因中拿取部分施用之舉
    ，尚難認被告有何轉讓之行為。
六、綜上所述，依卷內之相關證據資料，公訴意旨所指被告其他
    涉犯轉讓第一級毒品海洛因予甲○○之犯行，尚未達於通常
    一般之人均不致有所懷疑，而得確信其為真實之程度，因有
    合理性懷疑之存在，致使本院無從形成有罪之確信，且公訴
    人復未能提出其他積極證據足以說服法院以形成被告有罪之
    心證，揆諸首揭法條及判例意旨，此部分既不能證明被告犯
    罪，自應均為無罪之諭知，以昭審慎。
據上論斷，應依刑事訴訟法第299 條第1 項前段、第301 條第1
項，毒品危害防制條例第4 條第1 項、第18條第1 項前段、第19
條第1 項，刑法第11條、第28條、第38條第1 項第2 款、第51條
第5 款、第8 款、第59條、第37條第2 項，判決如主文。
本案經檢察官戊○○到庭執行職務。
中    華    民    國    98    年    7     月    29    日
                  刑事第六庭  審判長法  官  李璧君
                                    法  官  鄭峻明
                                    法  官  曾仁勇
以上正本證明與原本無異。
如不服本判決應於收受本判決後10日內向本院提出上訴書狀，並
應敘述具體理由，如未敘述上訴理由者，應於上訴期間屆滿後20
日內補提理由書狀於本院（均須按他造當事人之人數附繕本）「
切勿逕送上級法院」。
中    華    民    國    98    年    7     月    30    日
                                    書記官  王紀芸
附錄本案論罪法條：
毒品危害防制條例第4條第1項
製造、運輸、販賣第一級毒品者，處死刑或無期徒刑；處無期徒
刑者，得併科新臺幣1 千萬元以下罰金。
附表一：扣案供販賣第一級毒品及分裝工具
┌──┬────────┬────────┬──────┬──────┐
│編號│扣押物品        │檢驗報告        │含毒品種類  │備註        │
├──┼────────┼────────┼──────┼──────┤
│ 1  │海洛因5 包，合計│法務部調查局97年│均呈海洛因陽│均應依毒品危│
│    │淨重77.45 公克（│4 月2 日調科壹字│性反應      │害防治條例第│
│    │空包裝重4.82公克│第00000000000 號│            │18條第1 項前│
│    │，純度62.43 ﹪，│鑑定書（97偵9163│            │段沒收銷燬之│
│    │純質淨重48.35公 │卷第46頁）      │            │            │
│    │克）            │                │            │            │
├──┼────────┼────────┼──────┼──────┤
│ 2  │吸管杓2支       │高雄醫學大學附設│均呈海洛因陽│同上        │
│    │                │中和紀念醫院98年│性反應      │            │
│    │                │2 月10日編號9802│            │            │
│    │                │-53 、9802-54 檢│            │            │
│    │                │驗報告（本院卷第│            │            │
│    │                │28、29頁）      │            │            │
├──┼────────┼────────┼──────┼──────┤
│ 3  │電子磅秤1 台    │高雄醫學大學附設│呈海洛因陽性│同上        │
│    │                │中和紀念醫院98年│反應        │            │
│    │                │2 月10日編號9802│            │            │
│    │                │-57 檢驗報告（本│            │            │
│    │                │院卷第32頁）    │            │            │
└──┴────────┴────────┴──────┴──────┘
附表二：扣案供販賣或預備供販賣第一級毒品犯罪所用之物
┌──┬────────┬────────┬──────┬──────┐
│編號│扣押物品        │檢驗報告        │含毒品種類  │備註        │
├──┼────────┼────────┼──────┼──────┤
│ 1  │門號0000000000號│無              │無          │應依毒品危害│
│    │行動電話1 支（含│                │            │防制條例第19│
│    │SIM卡）         │                │            │條第1 項宣告│
│    │                │                │            │沒收        │
├──┼────────┼────────┼──────┼──────┤
│ 2  │空夾鍊袋2包     │高雄醫學大學附設│甲基安非他命│均應依刑法第│
│    │                │中和紀念醫院98年│、嗎啡陰性反│38條第1 項第│
│    │                │2 月10日編號9802│應          │2 款沒收    │
│    │                │-55 、9802-56 檢│            │            │
│    │                │驗報告（本院卷第│            │            │
│    │                │30、31頁）      │            │            │
└──┴────────┴────────┴──────┴──────┘
附表三：與本案犯罪無關或無法證明為被告或共犯所有之扣案物
┌──┬──────────┬────────┬──────┬──────┐
│編號│扣押物品            │檢驗報告        │毒品種類    │備註        │
├──┼──────────┼────────┼──────┼──────┤
│ 1  │甲基安非他命1 包    │高雄醫學大學附設│甲基安非他命│與本案犯罪無│
│    │                    │中和紀念醫院98年│驗前淨重1.87│關          │
│    │                    │2 月10日編號9802│1 公克，驗後│            │
│    │                    │-58 檢驗報告（本│淨重1.866公 │            │
│    │                    │院卷第33頁）    │克          │            │
├──┼──────────┼────────┼──────┼──────┤
│ 2  │吸食器2組           │高雄醫學大學附設│均呈甲基安非│與本案犯罪無│
│    │                    │中和紀念醫院98年│他命陽性反應│關          │
│    │                    │2 月10日編號9802│            │            │
│    │                    │-51 、9802-52 檢│            │            │
│    │                    │驗報告（本院卷第│            │            │
│    │                    │26、27頁）      │            │            │
├──┼──────────┼────────┼──────┼──────┤
│ 3  │新台幣2000元3張   │無              │無          │均與本犯罪無│
│    │新台幣1000元3342張│                │            │關          │
│    │新台幣500元300張  │                │            │            │
│    │新台幣100 元3415張│                │            │            │
│    │美元100元3張      │                │            │            │
│    │美元50元1張       │                │            │            │
│    │美元20元2張       │                │            │            │
│    │美元10元6張       │                │            │            │
│    │美元5元4張        │                │            │            │
│    │美元1元29張       │                │            │            │
│    │柬埔寨幣1000元6張 │                │            │            │
│    │柬埔寨幣500元1張  │                │            │            │
│    │柬埔寨幣100元5張  │                │            │            │
├──┼──────────┼────────┼──────┼──────┤
│ 4  │門號0000000000之行動│無              │無          │無法證明為被│
│    │電話1支（含SIM卡）  │                │            │告或共犯所有│
└──┴──────────┴────────┴──────┴──────┘


司法院資訊處製作；財團法人民間司法改革基金會備份。
